# Etude données 2018

## Récupération des données

```{r chargementData}
# Trying ISO-8859-1
raw_data <- read.csv("data/data_2018.csv", sep = ";")
```


Définir toutes les données comme caractère (variable qualitative) sauf le salaire

```{r colonnesQualitative}
# Lists specifying which columns to convert to factors and numeric
factor_cols <- c("Date", "Identifiant", "Genre", "Annee_diplome","Type_formation","Filiere","Situation","Secteur","Nature_contrat", "France","Region", "Pays", "Taille_entreprise", "Nom_entreprise", "Departement", "Intitule_poste", "Secteur_activite")
numeric_cols <- c("Anciennete", "Salaire_annuel", "Responsabilite_hierarchique", "Responsabilite_budget", "Responsabilite_equipe", "Responsabilite_projet", "Satisfaction_globale", "Saitisfaction_relations", "Satisfaction_salaire", "Satisfaction_autonomie", "Satisfaction_localisation")

# Convert columns to factors
raw_data[factor_cols] <- lapply(raw_data[factor_cols], as.factor)

# Convert columns to numeric
raw_data[numeric_cols] <- lapply(raw_data[numeric_cols], as.numeric)
```

```{r affichageSummaryRawData, eval=FALSE}
summary(raw_data)
```

Avec ces valeurs on peut déduire beaucoup de choses... 

### Fonction de filtre 
Ceci est une fonction utilisé après pour retirer différentes lignes en fonction des valeurs dans une certain colonne. (équivalent d'un select where)
```{r fonctionFiltre}
remove_rows_by_value <- function(data, column_name, value_to_remove) {
  data_filtered <- subset(data, !(data[[column_name]] == value_to_remove))
  return(data_filtered)
}
```

## Première étude 

### Disparité homme/femme - toute formation confondue
```{r etude1}
ggplot(raw_data, aes(x = Genre, y = Salaire_annuel, fill = Genre)) +
  geom_boxplot(width = 0.5, notch = TRUE, outlier.shape = NA) +
  labs(title = "Différences de salaire par genre",
       x = "Genre",
       y = "Salaire Annuel") +
  theme_minimal() +
  theme(legend.position = "none")
```

Le graphique intitulé "Différences de salaire par genre" représente un boxplot classique, qui met en évidence la distribution des salaires annuels entre les femmes et les hommes. À première vue, il suggère une légère disparité salariale entre les genres, avec les médianes indiquant que les hommes ont tendance à gagner plus que les femmes dans cet échantillon. 

Les médianes de chaque groupe — représentées par la ligne centrale des boîtes — sont cruciales pour cette observation. La médiane pour le groupe des femmes semble être inférieure à celle du groupe des hommes. Il est important de noter que la médiane est souvent préférée à la moyenne pour une telle analyse, car elle est moins sensible aux valeurs extrêmes qui pourraient fausser les résultats.

En examinant la taille des boîtes, qui illustrent l'écart interquartile, nous observons une similitude dans la dispersion des salaires entre les deux groupes. Cela signifie que la moitié centrale des salaires s'étend sur une plage similaire pour les deux genres, suggérant que, mis à part la médiane, les distributions des salaires sont relativement comparables.

En conclusion, ce graphique révèle une tendance où les hommes semblent avoir un avantage salarial par rapport aux femmes dans l'échantillon étudié. Néanmoins, la similarité des distributions suggère que les écarts de salaires, au-delà de la médiane, ne sont pas marqués par des différences extrêmes. Pour une analyse complète, il serait judicieux de prendre en compte d'autres variables qui pourraient influencer ces résultats et de réaliser des tests statistiques pour évaluer la significativité des différences observées.

```{r afc}
# Réaliser un test de Student pour comparer les moyennes de salaire entre les groupes de genre
t_test_result <- t.test(Salaire_annuel ~ Genre, data = raw_data)

# Afficher les résultats du test de Student
print(t_test_result)

```

### Disparité sur les dates d'optention du diplôme

```{r etude2}
ggplot(raw_data, aes(x = Salaire_annuel, fill = as.factor(Annee_diplome))) +
  geom_density(alpha = 0.5) +
  labs(title = "Distribution des salaires par année de diplôme",
       x = "Salaire Annuel",
       fill = "Année de Diplôme") +
  theme_minimal()
```

Le graphique en question, "Distribution des salaires par année de diplôme", met en lumière les nuances subtiles des trajectoires salariales des diplômés de Polytech Montpellier, sur une période couvrant trois années distinctes. Observons d'abord que les courbes de densité pour les années 2016 et 2017 montrent une forte concentration autour d'une valeur modale, suggérant que la plupart des diplômés de ces années se regroupent autour d'un salaire annuel commun. Ce phénomène pourrait indiquer une certaine stabilité dans les conditions du marché de l'emploi ou dans les politiques de rémunération qui prévalent peu de temps après l'obtention du diplôme.

En revanche, la distribution de 2015 se caractérise par une étendue plus large et une densité plus faible. Ce profil suggère une hétérogénéité salariale plus marquée, qui pourrait être le résultat d'évolutions de carrière diversifiées parmi les diplômés. Après quelques années dans le monde professionnel, il est courant que les diplômés connaissent des chemins différents, influencés par une variété de facteurs tels que les progressions de carrière individuelles, les transitions sectorielles, les formations complémentaires ou les opportunités internationales.

Cette variabilité accrue pour la cohorte de 2015 pourrait également refléter le fait que, avec le temps, certains diplômés bénéficient d'augmentations salariales grâce à des promotions ou des changements d'emploi qui reconnaissent leur expérience et leurs compétences accrues. Parallèlement, d'autres peuvent choisir des voies qui privilégient l'équilibre travail-vie personnelle ou l'engagement social, ce qui pourrait se traduire par des salaires moins élevés. De plus, il est possible que les secteurs d'activité qui embauchaient ces diplômés aient subi des transformations économiques, avec des secteurs en croissance offrant des rémunérations supérieures et d'autres, en décroissance ou en mutation, exerçant une pression à la baisse sur les salaires.

L'analyse de ces distributions révèle donc non seulement les conditions initiales du marché de l'emploi pour les nouveaux diplômés, mais aussi l'impact à long terme des décisions professionnelles, des opportunités de marché et des trajectoires personnelles sur les résultats financiers. Cela souligne l'importance pour les institutions éducatives et les étudiants de considérer les tendances à long terme et les facteurs d'influence sur les salaires, au-delà des premières années suivant la graduation.



### Disparité formation initiale/apprentissage/contrat de professionalisation
```{r etude3}
library(ggplot2)

# Supprimer les lignes où 'Type_formation' est NA ou vide
clean_data <- raw_data[!is.na(raw_data$Type_formation) & raw_data$Type_formation != "", ]

# Créer le graphique avec les données nettoyées
ggplot(clean_data, aes(x = as.factor(Type_formation), y = Salaire_annuel, fill = as.factor(Type_formation))) +
  stat_summary(fun = "mean", geom = "col") +
  labs(title = "Moyenne des salaires par type de formation",
       x = "Type de Formation",
       y = "Moyenne du Salaire Annuel",
       fill = "Type de Formation") +
  theme_minimal() +
  theme(axis.text.x = element_text(angle = 45, hjust = 1))

```

Le graphique "Moyenne des salaires par type de formation" compare les salaires moyens annuels obtenus à travers trois voies d'éducation différentes : l'apprentissage, la formation initiale et la professionnalisation.

La barre représentant l'apprentissage, en rouge, est la plus élevée, ce qui suggère que les individus qui ont suivi ce parcours bénéficient en moyenne de salaires annuels supérieurs. Cette observation pourrait indiquer que les programmes d'apprentissage, qui allient formation pratique en entreprise et enseignement théorique, sont bien valorisés par le marché du travail et peuvent mener à des emplois bien rémunérés.

La barre verte, correspondant à la formation initiale, traditionnellement considérée comme l'achèvement d'études avant l'entrée sur le marché du travail, montre des salaires moyens moins élevés que ceux de l'apprentissage. Cela pourrait refléter une tendance du marché de l'emploi à privilégier l'expérience pratique ou des spécificités liées aux secteurs d'emploi des apprentis.

La professionnalisation, indiquée par la barre bleue, présente des salaires moyens qui se situent entre ceux de l'apprentissage et de la formation initiale. Les parcours de professionnalisation, qui sont souvent ciblés vers un métier spécifique et incluent une composante de formation en milieu professionnel, semblent offrir des opportunités salariales intermédiaires.

Cette disposition des moyennes salariales peut suggérer une évolution ou un changement dans la perception et la récompense des différents types de formation par le marché du travail. Les employeurs peuvent reconnaître la valeur ajoutée par l'apprentissage, qui combine expérience professionnelle et éducation, et être prêts à offrir des salaires plus attractifs pour ces compétences.


### Disparité des filières

```{r etude4}
ggplot(raw_data, aes(x = Filiere, y = Salaire_annuel, fill = Filiere)) +
  geom_violin(trim = FALSE, scale = "width", width = 0.8) +
  geom_boxplot(width = 0.2, fill = "white", color = "black", outlier.shape = NA) +
  labs(title = "Distribution des salaires par filière",
       x = "Filière",
       y = "Salaire Annuel",
       fill = "Filière") +
  theme_minimal() +
  theme(axis.text.x = element_text(angle = 45, hjust = 1))
```


### Filtrage des personnes en activité 
```{r filtrage_activite}
filtered_data <- remove_rows_by_value(raw_data, "Situation", "En recherche emploi")
filtered_data <- remove_rows_by_value(filtered_data, "Situation", "En poursuite d'études (hors thèse) / en formation")
filtered_data <- remove_rows_by_value(filtered_data, "Situation", "These")
filtered_data <- remove_rows_by_value(filtered_data, "Situation", "Sans activité") 
filtered_data <- remove_rows_by_value(filtered_data, "Situation", "Volontariat")
filtered_data <- remove_rows_by_value(filtered_data, "Situation", "En création d'entreprise /reprise d'entreprise")
filtered_data <- remove_rows_by_value(filtered_data, "Situation", "Etudes")

activite_data <- filtered_data
```



### Disparité par nature du contrat
```{r etude7, warning=FALSE}
library(ggplot2)

library(ggplot2)

# Filtrage des données en excluant certaines catégories et en supprimant les lignes vides
filtered_data <- subset(raw_data, !Nature_contrat %in% c("Apprentissage", "Autre", "ile-de-France", ""))
filtered_data <- na.omit(filtered_data)

# Supposons que les catégories de contrats sont 'CDD', 'CDI', 'Intérim', etc.
# Vous pouvez définir manuellement les couleurs pour chaque catégorie de contrat
couleurs_contrats <- c("CDD" = "#66c2a5", "CDI" = "#fc8d62", "Intérim" = "#8da0cb", 
                       "Stage" = "#e78ac3", "Alternance" = "#a6d854", "CTT" = "#e78ac3", "Contrat local"= "turquoise", "VIE"= "purple", "Contrat d'expatriation"= "blue")

# Diagramme en boîte avec couleurs
ggplot(filtered_data, aes(x = Nature_contrat, y = Salaire_annuel, fill = Nature_contrat)) +
  geom_boxplot() +
  scale_fill_manual(values = couleurs_contrats) +  # Utiliser les couleurs définies précédemment
  theme_minimal() +
  theme(axis.text.x = element_text(angle = 45, hjust = 1, size = 8)) +
  labs(title = "Distribution des salaires par type de contrat", x = "Type de Contrat", y = "Salaire Annuel")


```

Le graphique "Distribution des salaires par type de contrat" présente les salaires annuels en fonction du type de contrat de travail, à travers des boxplots qui indiquent la médiane, les quartiles et la variabilité des salaires.

Le boxplot pour les contrats à durée déterminée (CDD), en vert, montre une médiane de salaire relativement basse comparée aux autres types de contrats, avec une distribution étendue vers le bas, indiquant que de nombreux salariés en CDD ont des salaires inférieurs à la médiane.

Les contrats à durée indéterminée (CDI), colorés en orange, ont une médiane supérieure à celle des CDD, ce qui est cohérent avec la nature plus stable et pérenne des CDI. Bien que la répartition soit similaire à celle des CDD, avec des valeurs basses, il y a moins de dispersion vers les salaires inférieurs, suggérant une concentration plus forte autour de la médiane.

Les contrats d'expatriation, en bleu, affichent une médiane significativement plus élevée que les CDD et les CDI, reflétant la tendance des entreprises à offrir des packages de rémunération plus compétitifs pour attirer des employés à travailler à l'étranger. Cependant, la répartition est large, indiquant que pour certains expatriés, les salaires peuvent être extrêmement élevés.

Les contrats locaux, en rose, présentent une médiane plus basse que les contrats d'expatriation mais toujours plus élevée que les CDD et semblable aux CDI, suggérant que les salaires peuvent varier grandement en fonction du pays et du marché local du travail.

Enfin, les contrats de travail temporaire (CTT), en violet, ont la médiane la plus basse et la plus petite dispersion des salaires, ce qui indique que ces postes offrent généralement des salaires plus modestes et sont moins susceptibles de conduire à des salaires très élevés.

Globalement, ce graphique met en lumière les différences substantielles dans les salaires moyens associés à chaque type de contrat, avec des contrats d'expatriation offrant les salaires les plus élevés en moyenne et les CTT les plus bas, tandis que les CDI et les contrats locaux se situent dans une gamme intermédiaire.

### Distribution du salaire en fonction de l'ancienneté 

```{r etude8}

library(ggplot2)

# Création de catégories d'ancienneté (facultatif)
ordered_data$Anciennete_category <- cut(as.numeric(ordered_data$Anciennete), breaks = 5)

# Diagramme en barres pour la moyenne des salaires en fonction de l'ancienneté
ggplot(ordered_data, aes(x = Anciennete_category, y = Salaire_annuel, fill = Anciennete_category)) +
  geom_bar(stat = "summary", fun = "mean", position = "dodge") +
  labs(title = "Moyenne des salaires en fonction de l'ancienneté",
       x = "Ancienneté",
       y = "Moyenne du Salaire Annuel",
       fill = "Ancienneté") +
  theme_minimal() +
  theme(axis.text.x = element_text(angle = 45, hjust = 1))



```

Le graphique "Moyenne des salaires en fonction de l'ancienneté" illustre comment l'expérience professionnelle accumulée influence la rémunération moyenne des employés. L'ancienneté, divisée en segments d'un an, sert de mesure pour établir une corrélation potentielle entre le temps passé dans une organisation ou un secteur et le salaire moyen perçu.

Les employés avec moins d'un an d'expérience, représentés par la barre rouge, perçoivent les salaires les plus bas de l'échelle, ce qui est attendu pour des positions souvent associées à des rôles débutants ou en phase d'apprentissage. À mesure que l'ancienneté augmente, les barres s'élèvent progressivement : la tranche d'un à deux ans (verte) montre une augmentation modeste du salaire, suggérant un premier palier d'évolution salariale.

Ce phénomène de croissance se poursuit de manière plus marquée pour les tranches de deux à trois ans (bleue) et de trois à quatre ans (violet), où l'on observe un bond significatif dans les salaires moyens. Cela peut refléter les promotions, les augmentations méritées ou l'acquisition de compétences spécialisées qui sont souvent récompensées par des ajustements salariaux positifs.

Curieusement, la tranche des employés les plus anciens, ceux ayant entre quatre et cinq ans d'expérience (rose), bien qu'affichant un salaire moyen élevé, ne représente pas le sommet de l'échelle salariale. Ceci peut indiquer une stabilisation des salaires ou peut-être une saturation dans certaines industries où l'expérience supplémentaire au-delà d'un certain point n'entraîne pas nécessairement une augmentation significative de la rémunération.

En synthèse, ce graphique démontre un lien apparent entre l'ancienneté et le salaire moyen, soulignant l'importance de l'expérience dans la progression de carrière. Il suggère que l'accumulation d'années de service peut être un facteur déterminant dans l'évolution des salaires, bien que l'impact de l'ancienneté puisse plafonner après un certain temps.


###Distribution du salaire selon le secteur

```{r etude 1}

library(ggplot2)

# Supposons que 'Secteur' est la colonne qui indique si une personne travaille dans le secteur privé ou public.
# Nous allons exclure les non-salariés qui, dans cet exemple, sont marqués comme 'Non salarie(e)' dans la colonne 'Secteur'.

# Vérifiez toutes les valeurs uniques pour identifier les valeurs non désirées
unique(raw_data$Secteur)

# Filtrez le DataFrame pour ne garder que les lignes avec "Privé" et "Public"
filtered_data <- raw_data[raw_data$Secteur %in% c("Prive", "Public"), ]

# Continuez avec la création du graphique ggplot
ggplot(filtered_data, aes(x = Secteur, y = Salaire_annuel, fill = Secteur)) +
  geom_boxplot(
    width = 0.8,
    notch = TRUE,
    outlier.shape = NA,
    color = "black",
    alpha = 0.7
  ) +
  scale_fill_manual(values = c("Prive" = "pink", "Public" = "green")) +
  labs(
    title = "Distribution des salaires par secteur (Privé et Public)",
    x = "Secteur",
    y = "Salaire Annuel"
  ) +
  theme_minimal() +
  theme(
    axis.text.x = element_text(angle = 45, hjust = 1),
    legend.position = "bottom",
    legend.title = element_blank()
  )




```

Le graphique "Distribution des salaires par secteur (Privé et Public)" présente deux boxplots qui comparent les distributions des salaires annuels dans les secteurs privé et public. Les boxplots offrent une vue d'ensemble des médianes, des quartiles et des étendues des salaires au sein de chaque secteur.

Le boxplot du secteur privé, coloré en rose, a une médiane qui se situe au-dessus de la moitié inférieure de la boîte, indiquant que la médiane des salaires est relativement élevée. Cependant, la dispersion des salaires, illustrée par la longueur des moustaches, est modeste, ce qui suggère une variabilité moins importante des salaires dans le secteur privé.

D'autre part, le boxplot du secteur public, en vert, montre une médiane plus basse que celle du secteur privé, indiquant que les salaires médians sont inférieurs dans le secteur public. Néanmoins, l'étendue de la distribution des salaires est plus large dans le secteur public, comme le montre l'amplitude des moustaches, ce qui indique une plus grande variété dans les salaires des employés du secteur public.

La présence de valeurs extrêmes ou aberrantes n'est pas notable dans ce graphique, ce qui indique que la majorité des salaires se situent dans une gamme relativement prévisible pour les deux secteurs.

En conclusion, ce graphique suggère que bien que le secteur privé puisse offrir en moyenne des salaires plus élevés, le secteur public présente une plus grande hétérogénéité dans la rémunération de ses employés. Cela peut refléter une diversité des rôles et des niveaux de responsabilité plus marquée dans le secteur public ou des politiques salariales différentes.


### Distribution du salaire en fonction de France/étranger
```{r etude10}
ggplot(raw_data, aes(x = factor(France), y = Salaire_annuel, fill = factor(France))) +
  geom_violin(trim = FALSE, scale = "width", width = 0.8, alpha = 0.7) +
  labs(
    title = "Comparaison des salaires en fonction du pays",
    x = "Pays",
    y = "Salaire Annuel",
    fill = "Pays"
  ) +
  theme_minimal() +
  theme(
    axis.text.x = element_text(angle = 45, hjust = 1),
    legend.position = "bottom",
    legend.title = element_text(size = 10)
  )
```

Le graphique "Comparaison des salaires en fonction du pays" présente une analyse visuelle de la distribution des salaires annuels entre la France et l'étranger à l'aide de graphiques en violon. Ces derniers illustrent non seulement la médiane et la gamme des salaires, mais aussi leur densité à différents niveaux de rémunération.

Le violon rouge, représentant les salaires à l'étranger, est large et présente un sommet élevé, indiquant une concentration de salaires autour d'un niveau plus élevé que celui observé pour la France. La base plus large de ce violon suggère également que les salaires à l'étranger peuvent atteindre des niveaux significativement plus élevés que ceux en France.

Le violon bleu-vert, correspondant à la France, montre une distribution plus étroite avec une médiane inférieure à celle de l'étranger. Cela suggère que les salaires en France sont généralement plus bas et moins variés que ceux observés à l'étranger. En outre, la concentration des données autour de la médiane est moins prononcée pour la France, comme l'indique la forme plus aiguisée du violon.

Cette visualisation suggère que travailler à l'étranger pourrait potentiellement offrir de meilleurs salaires que travailler en France. Cela peut être dû à une variété de facteurs, y compris des différences dans les normes du marché du travail, les niveaux de vie, ou les stratégies de rémunération des entreprises à l'international.

En résumé, la comparaison des distributions des salaires montre que l'expatriation pourrait être financièrement avantageuse, avec des salaires médians et des potentiels de rémunération supérieurs. Toutefois, il est important de considérer d'autres facteurs tels que le coût de la vie et les avantages sociaux, qui peuvent varier considérablement d'un pays à l'autre et influencer l'attractivité financière globale des opportunités d'emploi à l'étranger.



### Distribution du salaire en fonction du pays à l'étranger
```{r etude11, warning=FALSE}
library(ggplot2)

# Filtrage des données pour exclure les valeurs manquantes ou vides
raw_data_filtered <- raw_data[complete.cases(raw_data$Pays) & raw_data$Pays != "" & !grepl("^\\s*$", raw_data$Pays) & !is.na(raw_data$Salaire_annuel), ]

# Calcul des salaires médians par pays
median_salaries <- tapply(raw_data_filtered$Salaire_annuel, raw_data_filtered$Pays, median)
median_order <- names(sort(median_salaries))

# Création d'un facteur ordonné pour les pays en fonction des salaires médians
emploiFactor <- factor(raw_data_filtered$Pays, levels = median_order)

# Création du graphique en barres coloré sans le fond gris
ggplot(raw_data_filtered, aes(x = emploiFactor, y = Salaire_annuel, fill = emploiFactor)) +
  geom_bar(stat = "summary", fun = "median") +
  theme_void() +  # Supprime le fond gris
  theme(axis.text.x = element_text(angle = 45, hjust = 1, size = 8)) +
  labs(title = "Distribution des salaires par pays (Médiane)",
       y = "Salaire Médian",
       fill = "Pays")

```


Le graphique "Médiane des Salaires par Pays" illustre la médiane des salaires annuels exprimés en euros pour une sélection de pays, allant de l'Afrique du Sud à l'Émirats arabes unis. Chaque barre, colorée différemment pour représenter un pays spécifique, indique la médiane salariale dans ce pays.

À partir de ce graphique, nous pouvons observer que :

- Les Émirats arabes unis et le Brésil se distinguent avec la médiane salariale la plus élevée parmi les pays listés, ce qui pourrait refléter une économie riche en opportunités de haute rémunération.

- La Suisse suit, avec des médianes de salaire également élevées.

- Les pays de l'Union Européenne, tels que l'Allemagne, l'Irlande et la Belgique, présentent des médianes salariales moyennes.

- En comparaison, des pays comme la Cambodge et le Malaisie affichent des médianes plus basses, ce qui pourrait être lié à des différences dans le coût de la vie, les structures économiques ou les niveaux de développement industriel.

Il est important de noter que la médiane salariale ne reflète pas nécessairement la répartition des revenus au sein du pays ou la parité de pouvoir d'achat. Un salaire élevé dans un pays avec un coût de la vie élevé peut ne pas avoir la même valeur que le même salaire dans un pays où le coût de la vie est plus bas.

Ce graphique offre ainsi une perspective comparative utile pour comprendre les dynamiques économiques mondiales et peut éclairer les décisions des professionnels envisageant de travailler à l'étranger. Toutefois, une évaluation approfondie devrait également prendre en compte d'autres facteurs tels que la qualité de vie, les avantages sociaux, les impôts et le coût de la vie pour une compréhension complète du pouvoir d'achat.



### Distribution des salaires en fonction de la région

```{r distributionRegion}

library(ggplot2)

# Remove rows with non-finite values in Salaire_annuel
raw_data <- raw_data[!is.na(raw_data$Salaire_annuel) & is.finite(raw_data$Salaire_annuel), ]

# Remove rows with non-finite values in other numeric columns if needed
#raw_data <- raw_data[complete.cases(raw_data[, numeric_cols]), ]

# Calculate average salary by region
avg_salary_by_region <- tapply(raw_data$Salaire_annuel, raw_data$Region, mean)
max_avg_salary_region <- names(which.max(avg_salary_by_region))

# Define a color palette for each region
color_palette <- rainbow(length(unique(raw_data$Region)))

# Plotting the distribution of salaries based on region as a pie chart
ggplot(raw_data, aes(x = "", y = Salaire_annuel, fill = Region)) +
  geom_bar(stat = "identity", width = 1) +
  coord_polar("y") +
  theme_void() +  # Removes unnecessary elements
  labs(title = "Répartition des salaires par région",
       fill = "Région",
       y = "Salaire Annuel") +
  scale_fill_manual(values = ifelse(raw_data$Region == max_avg_salary_region, "red", color_palette))  # Highlight region with highest average salary

```

Le diagramme "Répartition des salaires par région" illustre les moyennes salariales annuelles à travers différentes régions de France, mettant en exergue des différences notables. L'Occitanie et l'Île-de-France se démarquent avec des moyennes salariales parmi les plus élevées, tandis que la Bourgogne-Franche-Comté et les Pays de la Loire affichent des moyennes inférieures.

Ces variations peuvent refléter des différences dans les marchés du travail régionaux et les secteurs d'activité prédominants. L'économie plus large et diversifiée de l'Île-de-France et de l'Occitanie pourrait contribuer à leurs moyennes salariales plus élevées. En revanche, les moyennes plus basses en Bourgogne-Franche-Comté et dans les Pays de la Loire pourraient être le reflet d'une concentration différente d'industries ou d'une demande variée en compétences spécifiques. Ces constats suggèrent des disparités économiques régionales à travers le pays.
