# Etude données 2018

## Récupération des données

```{r chargementData}
# Trying ISO-8859-1
raw_data <- read.csv("data/data_2018.csv", sep = ";")
```


Définir toutes les données comme caractère (variable qualitative) sauf le salaire

```{r colonnesQualitative}
# Lists specifying which columns to convert to factors and numeric
factor_cols <- c("Date", "Identifiant", "Genre", "Annee_diplome","Type_formation","Filiere","Situation","Secteur","Nature_contrat", "France","Region", "Pays", "Taille_entreprise", "Nom_entreprise", "Departement", "Intitule_poste", "Secteur_activite")
numeric_cols <- c("Anciennete", "Salaire_annuel", "Responsabilite_hierarchique", "Responsabilite_budget", "Responsabilite_equipe", "Responsabilite_projet", "Satisfaction_globale", "Saitisfaction_relations", "Satisfaction_salaire", "Satisfaction_autonomie", "Satisfaction_localisation")

# Convert columns to factors
raw_data[factor_cols] <- lapply(raw_data[factor_cols], as.factor)

# Convert columns to numeric
raw_data[numeric_cols] <- lapply(raw_data[numeric_cols], as.numeric)
```

```{r affichageSummaryRawData, eval=FALSE}
summary(raw_data)
```

Avec ces valeurs on peut déduire beaucoup de choses... 

### Fonction de filtre 
Ceci est une fonction utilisé après pour retirer différentes lignes en fonction des valeurs dans une certain colonne. (équivalent d'un select where)
```{r fonctionFiltre}
remove_rows_by_value <- function(data, column_name, value_to_remove) {
  data_filtered <- subset(data, !(data[[column_name]] == value_to_remove))
  return(data_filtered)
}
```

## Première étude 

### Disparité homme/femme - toute formation confondue
```{r etude1}
ggplot(raw_data, aes(x = Genre, y = Salaire_annuel, fill = Genre)) +
  geom_boxplot(width = 0.5, notch = TRUE, outlier.shape = NA) +
  labs(title = "Différences de salaire par genre",
       x = "Genre",
       y = "Salaire Annuel") +
  theme_minimal() +
  theme(legend.position = "none")
```

En 2018, on ne remarque pas de différence significative entre les hommes et les femmes.






### Disparité sur les dates d'optention du diplôme

```{r etude2}
ggplot(raw_data, aes(x = Salaire_annuel, fill = as.factor(Annee_diplome))) +
  geom_density(alpha = 0.5) +
  labs(title = "Distribution des salaires par année de diplôme",
       x = "Salaire Annuel",
       fill = "Année de Diplôme") +
  theme_minimal()
```

Plus l'année d'optention du diplôme est ancienne, il semblerait que plus le salaire est élevé, ce qui s'explique par l'ancienneté et l'expérience.




### Disparité formation initiale/apprentissage/contrat de professionalisation
```{r etude3}
ggplot(raw_data, aes(x = as.factor(Type_formation), y = Salaire_annuel, fill = as.factor(Type_formation))) +
  stat_summary(fun = "mean", geom = "col") +
  labs(title = "Moyenne des salaires par type de formation",
       x = "Type de Formation",
       y = "Moyenne du Salaire Annuel",
       fill = "Type de Formation") +
  theme_minimal() +
  theme(axis.text.x = element_text(angle = 45, hjust = 1))
```

Les apprentis et les élèves en formation initiale semblent avoir des salaire similaires. Tandis que ceux en contrat de professionnalisation ont des salaires en moyenne similaire avec une plus grande disparité haute.




### Disparité des filières

```{r etude4}
ggplot(raw_data, aes(x = Filiere, y = Salaire_annuel, fill = Filiere)) +
  geom_violin(trim = FALSE, scale = "width", width = 0.8) +
  geom_boxplot(width = 0.2, fill = "white", color = "black", outlier.shape = NA) +
  labs(title = "Distribution des salaires par filière",
       x = "Filière",
       y = "Salaire Annuel",
       fill = "Filière") +
  theme_minimal() +
  theme(axis.text.x = element_text(angle = 45, hjust = 1))
```


### Filtrage des personnes en activité 
```{r filtrage_activite}
filtered_data <- remove_rows_by_value(raw_data, "Situation", "En recherche emploi")
filtered_data <- remove_rows_by_value(filtered_data, "Situation", "En poursuite d'études (hors thèse) / en formation")
filtered_data <- remove_rows_by_value(filtered_data, "Situation", "These")
filtered_data <- remove_rows_by_value(filtered_data, "Situation", "Sans activité") 
filtered_data <- remove_rows_by_value(filtered_data, "Situation", "Volontariat")
filtered_data <- remove_rows_by_value(filtered_data, "Situation", "En création d'entreprise /reprise d'entreprise")
filtered_data <- remove_rows_by_value(filtered_data, "Situation", "Etudes")

activite_data <- filtered_data
```



### Disparité par nature du contrat
```{r etude7, warning=FALSE}

# Diagramme en boîte avec couleurs
ggplot(filtered_data, aes(x = Nature_contrat, y = Salaire_annuel, fill = Nature_contrat)) +
  geom_boxplot() +
  scale_fill_manual(values = c("#66c2a5", "#fc8d62", "#8da0cb", "#e78ac3", "#a6d854")) +  # Choisissez vos couleurs
  theme_minimal() +
  theme(axis.text.x = element_text(angle = 45, hjust = 1, size = 8)) +
  labs(title = "Distribution des salaires par type de contrat", x = "Type de Contrat", y = "Salaire Annuel")


```

On peut remarquer que les CDI ont un net avantage de salaire comparé aux autres types de contrats, les CTT sont cependant légèrement au dessus des CDI.



### Distribution du salaire en fonction de l'ancienneté 

```{r etude8}



ordered_data <- raw_data[order(as.numeric(raw_data$Anciennete)), ]

boxplot(raw_data$Salaire_annuel ~ as.numeric(raw_data$Anciennete), data = ordered_data)
```

Il ne semble à priori pas avoir de lien entre l'ancienneté et le salaire sur les deux premières années, après cela, il manque des informations.



### Distribution du salaire en fonction de l'ancienneté (Groupée)
```{r etude9}
monthGroup <- cut(as.numeric(raw_data$Anciennete),
                               breaks = c(0, 6, 12, 24, Inf),
                               labels = c("1-6", "7-12", "13-24", "25+"),
                               right = FALSE)


boxplot(raw_data$Salaire_annuel ~ monthGroup, data = raw_data)
```

En regroupant l'ancienneté sur des périodes de 6 mois, on remarque une légère augmentation à partir de 7 mois, mais ce n'est pas significatif pour autant.

###Distribution du salaire selon le secteur

```{r etude 01}
boxplot(raw_data$Salaire_annuel ~ raw_data$Secteur)

```

###Distribution selon les responsabilités
```{r etude 1}
boxplot(raw_data$Salaire_annuel ~ raw_data$Responsabilite_hierarchique)

```
### Distribution du salaire en fonction de France/étranger
```{r etude10}
boxplot(raw_data$Salaire_annuel ~ raw_data$France)
```

Ici entre la france et l'étranger les données sont proches.




### Distribution du salaire en fonction du pays à l'étranger
```{r etude11, warning=FALSE}
raw_data_filtered <- raw_data[complete.cases(raw_data$Pays) & raw_data$Pays != "" & !grepl("^\\s*$", raw_data$Pays) & !is.na(raw_data$Salaire_annuel), ]


median_salaries <- tapply(raw_data_filtered$Salaire_annuel, raw_data_filtered$Pays, median)
median_order <- names(sort(median_salaries))

emploiFactor <- factor(raw_data_filtered$Pays, levels = median_order)



ggplot(raw_data_filtered, aes(x = emploiFactor, y = Salaire_annuel)) +
  geom_boxplot(na.rm = TRUE) +
  theme(axis.text.x = element_text(angle = 45, hjust = 1, size = 8)) +
  labs(title = "Salary Distribution by Country", x = "Country", y = "Salary")
```


Ici les données sont trop faible pour de réelles interprétations, sauf pour l'Irlande où les salaires ont l'air d'être bien plus haut que les salaires français. (ref diagramme précédent)

### Distribution des salaires en fonction de la région

```{r distributionRegion}
# Remove rows with non-finite values in Salaire_annuel
raw_data <- raw_data[!is.na(raw_data$Salaire_annuel) & is.finite(raw_data$Salaire_annuel), ]

# Remove rows with non-finite values in other numeric columns if needed
# raw_data <- raw_data[complete.cases(raw_data[, numeric_cols]), ]


ordered_regions <- names(sort(tapply(raw_data$Salaire_annuel, raw_data$Region, median)))


# Plotting the distribution of salaries based on region
ggplot(raw_data, aes(x = Region, y = Salaire_annuel)) +
  geom_boxplot() +
  theme(axis.text.x = element_text(angle = 45, hjust = 1)) +
  scale_x_discrete(limits = ordered_regions)+
  labs(title = "Distribution des salaires en fonction de la région",
       x = "Région",
       y = "Salaire Annuel")

```

Le minimum étant pour la Corse avec 30 000€/an tandis-que l'ile-de-France est plus proche des 40 000€ à 45 000€, il y a un lien mais aucune région ne semble se distringuer particulièrement.



### Distribution des salaires en fonction du secteur d'activité

```{r secteurdactivite}
# Order the regions based on the median salary
ordered_departments <- names(sort(tapply(raw_data$Salaire_annuel, raw_data$Departement, median)))

# Select the top 10 departments
top_10_departments <- head(ordered_departments, 10)

# Plotting the distribution of salaries based on region with ordered x-axis
ggplot(raw_data, aes(x = reorder(Departement, Salaire_annuel, FUN = median), y = Salaire_annuel)) +
  geom_boxplot() +
  labs(title = "Distribution des salaires en fonction du département",
       x = "Région",
       y = "Salaire Annuel") +
  theme_minimal() +
  theme(axis.text.x = element_text(angle = 45, hjust = 1)) +
  scale_x_discrete(limits = top_10_departments)


```

Aucun département ne semble avoir suffisament de données pour être significatif. 