---
title: "My Website"
output:
  html_document:
    df_print: paged
---

# Commun

## Librairies

```{r libraries}
if (!requireNamespace("ggplot2", quietly = TRUE)) {
  install.packages("ggplot2")
}
library(ggplot2)
```


# Etude données 2018

## Récupération des données

```{r chargementData}
# Trying ISO-8859-1
raw_data <- read.csv("data/data_2021.csv", sep = ",")
```


Définir toutes les données comme caractère (variable qualitative) sauf le salaire

```{r colonnesQualitative}
# Lists specifying which columns to convert to factors and numeric
factor_cols <- c("Date", "Identifiant", "Genre", "Annee_diplome","Type_formation","Filiere","Situation","Secteur","Nature_contrat", "France","Region", "Pays", "Taille_entreprise", "Nom_entreprise", "Departement", "Intitule_poste")
numeric_cols <- c("Anciennete", "Salaire_annuel")

# Convert columns to factors
raw_data[factor_cols] <- lapply(raw_data[factor_cols], as.factor)

# Convert columns to numeric
raw_data[numeric_cols] <- lapply(raw_data[numeric_cols], as.numeric)
```

```{r affichageSummaryRawData, eval=FALSE}
summary(raw_data)
```

Avec ces valeurs on peut déduire beaucoup de choses... 

### Fonction de filtre 
Ceci est une fonction utilisé après pour retirer différentes lignes en fonction des valeurs dans une certain colonne. (équivalent d'un select where)
```{r fonctionFiltre}
remove_rows_by_value <- function(data, column_name, value_to_remove) {
  data_filtered <- subset(data, !(data[[column_name]] == value_to_remove))
  return(data_filtered)
}
```

## Première étude 

### Disparité homme/femme - toute formation confondue
```{r etude1}
boxplot(raw_data$Salaire_annuel ~ raw_data$Genre)
```

En 2021, on peut remarquer que les hommes sont lég_rement mieux payés que les femmes.Les meilleurs salaires sont pour des hommes.




### Disparité sur les dates d'optention du diplôme

```{r etude2}
boxplot(raw_data$Salaire_annuel ~ raw_data$Annee_diplome)
```

Plus l'année d'optention du diplôme est ancienne, il semblerait que plus le salaire est élevé, ce qui s'explique par l'ancienneté et l'expérience.




### Disparité formation initiale/apprentissage/contrat de professionalisation
```{r etude3}
boxplot(raw_data$Salaire_annuel ~ raw_data$Type_formation)
```

Les élèves ayant fait leur dernière année en professionnalisation ont à peu près les mêmes salaires que les étudiants suivant la formation initiale. Les apprentis ont un salaire légèrement plus avantageux.




### Disparité des filières

```{r etude4}
boxplot(raw_data$Salaire_annuel ~ raw_data$Filiere)
```


### Filtrage des personnes en activité 
```{r filtrage_activite}
filtered_data <- remove_rows_by_value(raw_data, "Situation", "En recherche emploi")
filtered_data <- remove_rows_by_value(filtered_data, "Situation", "En poursuite d'études (hors thèse) / en formation")
filtered_data <- remove_rows_by_value(filtered_data, "Situation", "These")
filtered_data <- remove_rows_by_value(filtered_data, "Situation", "Sans activité") 
filtered_data <- remove_rows_by_value(filtered_data, "Situation", "Volontariat")
filtered_data <- remove_rows_by_value(filtered_data, "Situation", "En création d'entreprise /reprise d'entreprise")
filtered_data <- remove_rows_by_value(filtered_data, "Situation", "Etudes")

activite_data <- filtered_data
```

En 2022, ce sont les étudiants de la filière MSI qui ont les meilleurs salaires, suivis par les IG. Les filières les moins rémunérées sont : STE, GBA et MEA.


### Disparité par nature du contrat
```{r etude7, warning=FALSE}


# Filtrage de certains contrat peu représentatif
filtered_data <- remove_rows_by_value(activite_data, "Nature_contrat", "Service à la personne (cours particulier de mathématiques via Acadomia)")
filtered_data <- remove_rows_by_value(filtered_data, "Nature_contrat", "")

ggplot(filtered_data, aes(x = Nature_contrat, y = Salaire_annuel)) +
  geom_boxplot() +
  theme(axis.text.x = element_text(angle = 45, hjust = 1, size = 8)) +
  labs(title = "Salary Distribution by Contract Type", x = "Contract Type", y = "Salary")

```

En 2021, on peut observer que les salariés ayant un CDI ont un salaire nettement meilleur que les CDD.



### Distribution du salaire en fonction de l'ancienneté 

```{r etude8}



ordered_data <- raw_data[order(as.numeric(raw_data$Anciennete)), ]

boxplot(raw_data$Salaire_annuel ~ as.numeric(raw_data$Anciennete), data = ordered_data)
```

Il ne semble à priori pas avoir de lien entre l'ancienneté et le salaire sur les deux premières années, il n'y a pas de mouvement net d'augmentation.



### Distribution du salaire en fonction de l'ancienneté (Groupée)
```{r etude9}
monthGroup <- cut(as.numeric(raw_data$Anciennete),
                               breaks = c(0, 6, 12, 24, Inf),
                               labels = c("1-6", "7-12", "13-24", "25+"),
                               right = FALSE)


boxplot(raw_data$Salaire_annuel ~ monthGroup, data = raw_data)
```

En regroupant l'ancienneté sur des périodes de 6 mois, on remarque une légère augmentation à partir de 7 mois, mais ce n'est pas significatif pour autant.


### Distribution du salaire en fonction de France/étranger
```{r etude10}
boxplot(raw_data$Salaire_annuel ~ raw_data$France)
```

En moyenne, les diplomés de Polytech sont mieux rémunérés quand ils travaillent à l'étranger mais la disarité de leurs salaires est assez notable.



### Distribution du salaire en fonction du pays à l'étranger
```{r etude11, warning=FALSE}
raw_data_filtered <- raw_data[complete.cases(raw_data$Pays) & raw_data$Pays != "" & !grepl("^\\s*$", raw_data$Pays) & !is.na(raw_data$Salaire_annuel), ]


median_salaries <- tapply(raw_data_filtered$Salaire_annuel, raw_data_filtered$Pays, median)
median_order <- names(sort(median_salaries))

emploiFactor <- factor(raw_data_filtered$Pays, levels = median_order)



ggplot(raw_data_filtered, aes(x = emploiFactor, y = Salaire_annuel)) +
  geom_boxplot(na.rm = TRUE) +
  theme(axis.text.x = element_text(angle = 45, hjust = 1, size = 8)) +
  labs(title = "Salary Distribution by Country", x = "Country", y = "Salary")
```


Ici les données sont trop faible pour de réelles interprétations. On peut noter que le meilleur salaire est en Arabie Saoudite. La Suisse et le Royaume-Unis semblent également concentrer les salaires les plus intéressants.

### Distribution des salaires en fonction de la région

```{r distributionRegion}
# Remove rows with non-finite values in Salaire_annuel
raw_data <- raw_data[!is.na(raw_data$Salaire_annuel) & is.finite(raw_data$Salaire_annuel), ]

# Remove rows with non-finite values in other numeric columns if needed
# raw_data <- raw_data[complete.cases(raw_data[, numeric_cols]), ]


ordered_regions <- names(sort(tapply(raw_data$Salaire_annuel, raw_data$Region, median)))


# Plotting the distribution of salaries based on region
ggplot(raw_data, aes(x = Region, y = Salaire_annuel)) +
  geom_boxplot() +
  theme(axis.text.x = element_text(angle = 45, hjust = 1)) +
  scale_x_discrete(limits = ordered_regions)+
  labs(title = "Distribution des salaires en fonction de la région",
       x = "Région",
       y = "Salaire Annuel")

```

On peut distinguer la Réunion commme étant la région ou les diplomés de Polytech sont les moins payés de France, à l'inverse de la Guadeloupe. Il y a une différence d'à peu près 20000 par an entre ces deux régions.



### Distribution des salaires en fonction du secteur d'activité

```{r secteurdactivite}
# Order the regions based on the median salary
ordered_departments <- names(sort(tapply(raw_data$Salaire_annuel, raw_data$Departement, median)))

# Select the top 10 departments
top_10_departments <- head(ordered_departments, 10)

# Plotting the distribution of salaries based on region with ordered x-axis
ggplot(raw_data, aes(x = reorder(Departement, Salaire_annuel, FUN = median), y = Salaire_annuel)) +
  geom_boxplot() +
  labs(title = "Distribution des salaires en fonction du département",
       x = "Région",
       y = "Salaire Annuel") +
  theme_minimal() +
  theme(axis.text.x = element_text(angle = 45, hjust = 1)) +
  scale_x_discrete(limits = top_10_departments)


```

Par manque de données, aucun secteur ne semble se départager. 

